【裁判字號】    95,易,1438
【裁判日期】    950828
【裁判案由】    詐欺
【裁判全文】
臺灣臺北地方法院刑事判決              95年度易字第1438號
    公  訴  人  臺灣臺北地方法院檢察署檢察官
    被      告  甲○○
上列被告因詐欺案件，經檢察官提起公訴（95年度偵字第11549
號），本院判決如下：
    主  文
甲○○幫助意圖為自己不法之所有，以詐術使人將本人之物交付
，處有期徒刑肆月，如易科罰金以銀元佰元即新臺幣玖佰元折
算壹日。
    事  實
一、甲○○明知提供己有金融機構帳戶之存摺、印章及提款卡供
    他人使用，應能預見其提供之帳戶有遭他人利用作為詐騙工
    具之可能，竟仍不違其本意，而基於幫助詐欺之犯意，於民
    國94年10月4日至94年10月13日匯款前之某日許，在不詳地
    點，將其於92年9月22日在臺北市中山區○○○路○段289號
    之臺新國際商業銀行南京東路分行（以下簡稱臺新銀行南京
    東路分行）所開立之帳號為00000000000000號帳戶之存摺、
    提款卡及提款卡密碼，交付與真實年籍均不詳成年人所組成
    之詐欺集團有犯意聯絡之真實年籍不詳之成年人，以供該詐
    欺集團使用，旋由該詐欺集團之真實年籍不詳之成年男子，
    於94年10月13日分某時許，以電話向乙○○佯稱因電腦交友
    網站交易糾紛為由而指示受話人轉帳，並要求其匯款至與之
    無詐欺犯意聯絡之甲○○所提供之上開臺新銀行南京東路分
    行帳戶內，致受話之乙○○陷於錯誤，而依指示於94年10月
    13日21時49分許，利用設於臺新銀行江子翠分行內之自動櫃
    員機，將新臺幣（下同）5000元匯入上開帳戶，迨乙○○於
    匯款後發覺受騙，而於94年10月19日19時30分許報警處理，
    並經警通報為警示帳戶，嗣於94年12月26日，適甲○○接獲
    員警通知而到案說明，始悉上情。
二、案經乙○○訴由臺北市政府警察局大安分局暨臺北市政府警
    察局松山分局報請臺灣臺北地方法院檢察署檢察官偵查起訴
    。
    理  由
一、訊據被告甲○○固不否認上開帳戶確為其所有之事實，然矢
    口否認有何公訴意旨所稱之幫助詐欺犯行，辯稱：上開帳戶
    係於新竹市湖口火車站附近遺失，不知帳戶會供作詐騙集團
    使用云云。經查：前揭犯罪事實，業據告訴人乙○○於警詢
    及本院審理中指訴歷歷，並有告訴人乙○○所提供之自動櫃
    員機交易明細表及臺新商業銀行94年12月7日臺新作集字第
    9415300號函所提供前開帳戶之客戶基本資料及交易明細資
    料在卷可稽，足見告訴人乙○○確有受詐欺集團詐騙而交付
    財物之情形。又上開帳戶係於94年10月4日始由被告甲○○
    辦理換發晶片金融卡事宜，業經臺新國際商業銀行以95年7
    月28日臺新作集字第9509773號函函覆在卷，並有其檢附之
    業務申請書影本及本院公務電話紀錄各一紙附卷可參；而被
    告甲○○於本院95年8月8日審理中雖供稱：上開帳戶之存摺
    及金融卡均係於94年10月4日在新竹市湖口火車站附近，因
    置放於機車車廂內而遭竊云云，然上開帳戶迄今並未辦理掛
    失事宜，亦經被告甲○○供明在卷，觀諸被告甲○○辦理換
    發晶片金融卡之日期為94年10月4日，足見被告甲○○所稱
    係因剛上班不方便請假辦理掛失事宜乙節，委不足採；又被
    告甲○○於同日審理中供稱：「（問：為何當天去新竹？）
    我朋友名片上姓名叫廣陞，他在新竹工作，我原本就跟他約
    好了，我跟廣陞不算很熟，因為當時在找工作，原本他打算
    要介紹我，後來因為我找到工作，所以沒有要下去工作。」
    、「（問：既然找到工作，為何還下去找他？）因為我要下
    去跟他說我找到工作，並謝謝他的好意。」、「（問：有名
    片、電話，也有工作，為何還要去新竹？）我只是當面要謝
    謝他而已。」等語，徵諸其本院同日審理中亦供稱因剛上班
    不好意思請假等情，是被告甲○○上開陳述之內容，顯與常
    情相違；參以被告甲○○於本院95年8月8日審理中供稱：「
    （問：印章放何處？）也在車廂內，但是印章沒有被偷走。
    」等語，是被告甲○○所稱上開帳戶存摺及金融卡係於機車
    車廂內遭竊乙節，顯不足採信。另依卷附之上開帳戶交易明
    細資料觀之，前開帳戶自94年3月10日至94年10月10日止，
    除存款利息外，並無其他交易，足見被告甲○○於辦理上開
    帳戶換發金融卡之前應無繼續使用上開帳戶之意；而被告甲
    ○○於本院95年7月19日調查中雖稱係為工作上使用始於94
    年10月4日辦理換發金融卡事宜云云，然其於同日調查中亦
    供稱：「（問：為何特別需要辦理這個帳戶？）我不知道我
    將來上班的公司是要用什麼帳戶，我們公司是發現金，我當
    時想要將錢存進去。」等語，徵諸其於本院審理中自承係自
    94年10月1日即開始上班等語，是被告甲○○明知薪水係以
    現金給付自無因工作上使用而辦理金融卡之必要，足見其於
    94年10月4日辦理前開換發金融卡事宜，應非出於供本人使
    用之意；況依卷附之上開帳戶交易明細資料所載，上開帳戶
    自94年10月11日起確有多筆使用金融卡交易之情形，而告訴
    人乙○○因受詐欺集團詐騙始匯款至上開帳戶乙情，亦經告
    訴人乙○○陳明在卷，足見被告甲○○確曾將上開帳戶交付
    他人使用無訛。是被告甲○○上開所辯，要屬事後卸責之詞
    ，不足採信。本件事證明確，被告甲○○之犯行洵堪認定，
    應予依法論科。
二、按刑法第339條第1項經公布施行後，迄至94年1月7日均未經
    修正，其法定刑為「五年以下有期徒刑、拘役或一千元以下
    罰金」，而被告甲○○行為時之刑法第33條第5款規定罰金
    最低額為銀元一元，且依罰金罰鍰提高標準條例第1條之規
    定，將上開罰金之原定數額最高得提高為十倍，惟依95年6
    月14日增訂公布之刑法施行法第1條之1規定：「中華民國九
    十四年一月七日刑法修正施行後，刑法分則編所定罰金之貨
    幣單位為新臺幣；九十四年一月七日刑法修正時，刑法分則
    編未修正之條文定有罰金者，自九十四年一月七日刑法修正
    施行後，就其所定數額提高為三十倍。但七十二年六月二十
    六日至九十四年一月七日新增或修正之條文，就其所定數額
    提高為三倍。」，且依95年7月1日施行之刑法第33條第5款
    之規定罰金最低額為新臺幣一千元，是經比較修正前後規定
    之結果，應認修正後之法律並非較有利於被告，依修正後刑
    法第2條第1項之規定，自應適用行為時之法律即修正前之刑
    法第339條第1項規定論處，是被告甲○○上開行為，係犯修
    正前刑法第339條第1項、第30條第1項之幫助詐欺罪。又刑
    法第30條業於94年2月2日修正公布，並自95年7月1日施行，
    而被告甲○○幫助他人為前開詐欺行為，經比較修正前後規
    定之結果，不論依修正前或修正後之刑法第30條第1項之規
    定均構成正犯，應認修正後之法律並非較有利於被告，依修
    正後刑法第2條第1項之規定，自應適用行為時之法律即修正
    前之刑法第30條第1項之規定論以從犯，並依修正前刑法第
    30 條第2項之規定，按正犯之刑減輕之。公訴意旨雖於起訴
    書載明被告甲○○係犯刑法第30條第1項、第339條第1項之
    幫助詐欺罪嫌，然檢察官業於本院95年7月19日準備程序中
    更正所犯法條為刑法第339條第1項之詐欺罪嫌，而依告訴人
    乙○○於警詢及本院審理中所為之相關證言觀之，告訴人乙
    ○○並無法指認被告甲○○確為上開撥打電話施用詐術之行
    為人，另依卷附之通聯調閱查詢單所載，告訴人乙○○所陳
    述電話號碼之使用人均非被告甲○○，自難認被告甲○○之
    上開行為係從事詐欺之構成要件行為，況依卷內現存事證，
    亦難認定被告甲○○與上開詐欺集團所為之前開詐欺犯行有
    何犯意聯絡及行為分擔，是公訴意旨認應論以共同正犯，尚
    有未洽。爰審酌被告甲○○未曾受有期徒刑以上刑之宣告，
    此有臺灣高等法院被告前案紀錄表在卷可稽，其雖非實際遂
    行詐欺犯行之人，然其提供帳戶以供他人使用，影響財產交
    易秩序，復於犯後猶狡詞卸責，及其品行、犯罪動機、目的
    、手段、生活狀況、智識程度、犯罪所得及犯罪所生之損害
    等一切情狀，量處如主文所示之刑，並諭知易科罰金之折算
    標準。另被告甲○○行為時之刑法第41條第1項前段規定：
    「犯最重本刑為五年以下有期徒刑以下之刑之罪，而受六個
    月以下有期徒刑或拘役之宣告，因身體、教育、職業、家庭
    之關係或其他正當事由，執行顯有困難者，得以一元以上三
    元以下折算一日，易科罰金。」，且依修正前罰金罰鍰提高
    標準條例第2條前段（現已刪除）之規定，將上開易科罰金
    之折算標準就其原定數額提高為一百倍折算一日，是被告甲
    ○○行為時之易科罰金折算標準，應以銀元一百元至三百元
    折算一日，經折算為新臺幣後，應以新臺幣三百元至九百元
    折算為一日，惟95年7月1日施行之刑法第41條第1項前段則
    規定：「犯最重本刑為五年以下有期徒刑以下之刑之罪，而
    受六個月以下有期徒刑或拘役之宣告者，得以新臺幣一千元
    、二千元或三千元折算一日，易科罰金。」，經比較修正前
    後規定之結果，應認修正後之法律並非較有利於被告，依修
    正後刑法第2條第1項之規定，自應適用行為時之法律即修正
    前之刑法第41條第1項前段規定，定其折算標準。
據上論斷，應依刑事訴訟法第299條第1項前段，刑法第2條第1項
前段，修正前刑法第30條、第339條第1項、第41條第1項，罰金
罰鍰提高標準條例第1條前段、修正前罰金罰鍰提高標準條例第2
條，現行法規所定貨幣單位折算新臺幣條例第2條，判決如主文
。
本案經檢察官郭昭吟到庭執行職務。
中    華    民    國    95    年    8     月    28    日
                  臺灣臺北地方法院刑事第十五庭
                          審判長法  官  周祖民
                                法  官  吳麗英
                                法  官  黃雅君
以上正本證明與原本無異。
如不服本判決，應於判決送達後10日內，向本院提出上訴狀。
                                書記官  謝韻華
中    華    民    國    95    年    8     月    29    日
附錄本案論罪科刑法條：
刑法第339條第1項
中華民國刑法第339條
（普通詐欺罪）
意圖為自己或第三人不法之所有，以詐術使人將本人或第三人之
物交付者，處5年以下有期徒刑、拘役或科或併科1千元以下罰金
。
以前項方法得財產上不法之利益或使第三人得之者，亦同。
前二項之未遂犯罰之。


司法院資訊處製作；財團法人民間司法改革基金會備份。
